【裁判字號】    95,易,2074
【裁判日期】    951030
【裁判案由】    違反動產擔保交易法
【裁判全文】
臺灣臺中地方法院刑事判決              95年度易字第2074號
公  訴  人  臺灣臺中地方法院檢察署檢察官
被      告  乙○○
上列被告因違反動產擔保交易法案件，經檢察官聲請簡易判決處
刑（ 95年度偵字第10057號），經本院豐原簡易庭認不宜以簡易
判決處刑，簽移本院刑事庭依通常程序審理，被告於本院行準備
程序時就被訴事實為有罪之陳述，經受命法官聽取當事人意見後
，由本院合議庭裁定以簡式審判程序審理，判決如下：
    主    文
乙○○動產擔保交易之債務人，意圖不法之利益，將標的物出質
，致生損害於債權人，處有期徒刑肆月，如易科罰金，以參佰元
折算壹日。
    事實及理由
一、本院認定之犯罪事實及證據、應適用之法條，除檢察官聲請
    簡易判決處刑書犯罪事實欄1、第 11行「自95年2月5日即拒
    不繳款」，應更正為「自95年3月6日即拒不繳款」；另第11
    、12行「並意圖不法之利益，將該標的物遷移至南投縣草屯
    鎮其朋友住處後」，應更正「並意圖不法之利益，於95年 5
    月 2日將該標的物典當出質予南投縣草屯鎮其友人所經營之
    某當舖後」；另第13行「．．．損害」後，另加註「，計受
    損債權為517440元（經裕融公司透過管道回收車輛後，尚有
    351368元損失）」外，其餘均引用該處刑書之記載（如附件
    ）。
二、按行為後法律有變更者，適用行為時之法律。但行為後之法
    律有利於行為人者，適用最有利於行為人之法律，刑法第 2
    條第1項定有明文。而被告於犯罪時之刑法第41條第1項前段
    規定：「犯最重本刑為 5年以下有期徒刑以下之刑之罪，而
    受 6個月以下有期徒刑或拘役之宣告，因身體、教育、職業
    、家庭之關係或其他正當事由，執行顯有困難者，得以 1元
    以上 3元以下折算一日，易科罰金。」又被告行為時之易科
    罰金折算標準，修正前罰金罰鍰提高標準條例第 2條前段（
    現已刪除）規定，就其原定數額提高為100倍折算1日，則本
    件被告行為時之易科罰金折算標準，應以銀元300元折算1日
    ，經折算為新臺幣後，應以新臺幣900元折算為1日。惟民國
    95年7月1日修正公布施行之刑法第41條第1項前段則規定：
    「犯最重本刑為五年以下有期徒刑以下之刑之罪，而受六個
    月以下有期徒刑或拘役之宣告者，得以新臺幣一千元、二千
    元或三千元折算一日，易科罰金。」比較修正前後之易科罰
    金折算標準，以95年7月1日修正公布施行前之規定，較有利
    於被告，則應依刑法第2條第1項前段，適用修正前刑法第41
    條第1項前段規定，定其折算標準。
三、依刑事訴訟法第452條、第299條第1項前段、第273條之1第1
    項、第310條之2、第454條，動產擔保交易法第38 條、刑法
    第11條前段、第2條第1項前段，修正前刑法第41條第 1項前
    段，罰金罰鍰提高標準條例第 1條前段，修正前罰金罰鍰提
    高標準條例第 2條，現行法規所定貨幣單位折算新臺幣條例
    第2條，判決如主文所示。
四、如不服本判決，得於判決書送達之日起十日內，以書狀敘述
    理由，向本院提出上訴。
中    華    民    國    95    年    10    月    30    日
                  刑事第三庭    法  官  賴妙雲
上正本證明與原本無異。
如不服本判決，應於送達後十日內向本院提出上訴狀（須附繕
本），上訴於台灣高等法院台中分院。
                                書記官  孫曉鳳
中    華    民    國    95    年    10    月    30    日
附錄論罪科刑法條
動產擔保交易法第三十八條
動產擔保交易之債務人，意圖不法之利益，將標的物遷移、出賣
、出質、移轉、抵押或為其他處分，致生損害於債權人者，處3
年以下有期徒刑、拘役或科或併科6000元以下之罰金。
附件：
臺灣臺中地方法院檢察署檢察官聲請簡易判決處刑書
                                     95年度偵字第10057號
    被      告  乙○○  男  36歲（民國○○年○月○○日生）
                        住臺中縣豐原市○○路217巷19號
                        國民身分證統一編號：Ｚ000000000號
上列被告因違反動產擔保交易法案件，已經偵查終結，認為宜聲
請以簡易判決處刑，茲將犯罪事實及證據並所犯法條分敘如下：
           犯罪事實
一、乙○○於民國94年10月5日，將其所有車牌號碼3320-LA號自
    用小客車1 輛，以動產擔保交易之動產抵押方式，向遠東國
    際商業銀行股份有限公司臺北逸仙分公司（下稱遠東銀行逸
    仙分公司）貸款新臺幣（下同）40萬元，為動產擔保交易之
    債務人。雙方約定自94年11月5日起至98年10月5日止，分48
    期給付，每月1期，每期付款11760元，並約定將上開汽車停
    放於臺中縣豐原市○○路217巷19 號處，且非經遠東銀行逸
    仙分行書面同意並辦理動產抵押變更登記，不得任意變更車
    輛所在。嗣遠東銀行逸仙分公司於95年4月19 日將前揭債權
    讓予裕融企業股份有限公司（下稱裕融公司）。詎乙○○僅
    繳交4 期，自95年2月5日即拒不繳款，並意圖不法之利益，
    將該標的物遷移至南投縣草屯鎮其朋友住處後，逃匿不知去
    向，致裕融公司追尋無著而受有財產上損害。
二、案經裕融公司告訴偵辦。
             證據並所犯法條
一、訊據被告乙○○固坦承有於前揭時地以所有車牌號碼3320-L
    A 號向遠東銀行逸仙分公司貸款之事實，惟矢口否認有上揭
    犯行，辯稱：「沒意見，我共付了4或5期的款項，之前我已
    繳了一年，本件是結清再貸款的，後來因經濟困難無法再繳
    ，車子現在南投縣草屯鎮朋友陳華偉家，我把車子先放在他
    家，沒有出賣有沒有典當」等語。惟查：被告上揭犯罪事實
    ，業據告訴代理人甲○○、鄒清合指訴綦詳，並有貸款暨動
    產抵押契約書、動產擔保交易動產抵押設定登記申請書、動
    產擔保交易（動產抵押）移讓契約書、動產擔保交易動產抵
    押設定債權人變更登記申請書、裕融公司客戶對帳單--還款
    明細、訪視紀錄表及拍照照片2 張等在卷可稽。即被告亦不
    否認將上開車輛遷移至南投縣草屯鎮其朋友陳華偉住處時，
    並未通知告訴人，且至今未將車子歸還告訴人或償還其貸款
    ，足認其有不法之利益意圖甚明，是被告所辯，顯係卸責之
    詞，委無足取，事證明確，被告犯行堪以認定。
二、核被告乙○○所為，係犯動產擔保交易法第38條之罪嫌。
三、依刑事訴訟法第451條第1項聲請逕以簡易判決處刑。
    此致
臺灣臺中地方法院豐原簡易庭
中    華    民    國    95    年    6     月    30    日
                               檢察官  丙○○
中    華    民    國    95    年    7     月    7    日
                               書記官  李立言


司法院資訊處製作；財團法人民間司法改革基金會備份。
